【裁判字號】    92,交聲,1540
【裁判日期】    921028
【裁判案由】    交管條例聲異
【裁判全文】
臺灣板橋地方法院交通事件裁定                  九十二年度交聲字第一五四號
    原處分機關  臺北市交通事件裁決所
    異  議  人
    即受處分人  甲○○
右列受處分人因違反道路交通管理處罰條例案件，對於臺北市交通事件裁決所九十二
年九月四日所為之處分（原處分案號：北市裁三字第裁二二─ＡＢＺ二六四六一五號
、第裁二二─ＡＢＺ二六四六一六號），聲明異議，本院裁定如左：
    主  文
原處分機關九十二年九月四日北市裁三字第裁二二－ＡＢＺ二六四六一六號處分撤銷
。
前項撤銷處分部分不罰。
其餘九十二年九月四日北市裁三字第裁二二－ＡＢＺ二六四六一五號處分之異議駁回
。
    理  由
一、按道路交通管理處罰條例第五十三條規定：汽車駕駛人，行經有燈光號誌管制之
    交岔路口闖紅燈者，處新台幣（下同）一千八百元以上五千四百元以下罰鍰；又
    同條例第六十條第二項第一款規定：汽車駕駛人，駕駛汽車有左列情形之一，而
    本章各條無處罰之規定者，處九百元以上一千八百元以下罰鍰：一不服從交通勤
    務警察或依法令執行交通指揮、稽查任務人員之指揮或稽查者；同條例第六十三
    條第一項第一款、第三款規定：違反第六十條第二項第一款者，記違規點數一點
    、違反第五十三條者，記違規點數三點。
二、原處分意旨略以：本件受異議人即受處分人甲○○所有車牌號碼七Ｆ─七三七五
    號自用小客貨車，於民國九十二年八月三日十四時許，在台北市○○路、文林路
    口，經台北市政府警察局士林分局員警舉發「闖紅燈」、「經鳴笛攔停未停，加
    速逃逸」之違規，依道路交通管理處罰條例第五十三條、第六十條第二項第一款
    規定，分別裁處罰鍰二千七百元、九百元，並就「闖紅燈」部分計違規點數三點
    。異議意旨略以：異議人之戶籍雖為台北市士林區，但實際住所地址在臺北縣三
    重市○○○路，異議人之汽車向來皆是丈夫何崇印上下班使用之交通工具，其每
    天上下班路程係由三重交流道上高速公路，再由康寧交流道下高速公路轉南湖大
    橋到台北市○○區○○路四六一號，距離約二十公里，所需時間約四十分鐘，並
    有異議人所提出何崇印所服務公司之報到憑單，足以證明當日十四時零三分許，
    車牌號碼七Ｆ─七三七五號自用小客貨車實不能在當日十四時正經過員警所指之
    違規地點，況且本件並無舉發照片證明異議人之汽車有違規之事實，而處分機關
    應就人民違規事項負舉證責任，怎會要求人民證明自己的清白；異議人雖不認為
    員警有故意構陷之情形，但本件舉發與事實確實不符，可能是員警錯看車牌或筆
    誤等語。
三、異議人即受處分人甲○○所有車牌號碼七Ｆ─七三七五號自用小客貨車，於九十
    二年八月三日十四時許，為警舉發在臺北市○○路、文林路口違規闖越紅燈，經
    警鳴笛攔停，該自用小客貨車駕駛人竟加速逃逸，乃製單逕行舉發，並由原處分
    機關依法裁處該車所有人甲○○罰鍰三千六百元，並記違規點數三點（闖紅燈部
    分，裁處罰鍰二千七百元，並記違規點數三點；經鳴笛攔停未停，加速逃逸部分
    ，裁處罰鍰九百元）之事實，有臺北市政府警察局舉發違反道路交通管理事件北
    市警交大字第ＡＢＺ二六四六一五號、ＡＢＺ二六四六一六號通知單及臺北市交
    通事件裁決所九十二年九月四日北市裁三字第裁二二─ＡＢＺ二六四六一五號、
    第裁二二─ＡＢＺ二六四六一六號裁決書各一紙附卷可稽，並經證人即舉發本件
    違規之臺北市政府警察局士林分局文林派出所警員吳基旭結證：當天是一部自小
    貨車，有點類似休旅車，顏色是銀色，伊沒有記住廠牌，有將車牌號碼記下，舉
    發時伊與車子距離約五公尺，當日共取締二件交通違規，本件交通違規事件伊不
    致於看錯車號等情綦詳（本院九十一年八月八日訊問筆錄），核與七Ｆ─七三七
    五號自用小客貨車之車型、顏色均相符合，並有異議人所提出該車照片二幀在卷
    可資佐證。查證人吳基旭自承擔任交通違規舉發工作達三年之久，其與異議人素
    昧平生，並無怨隙，係依法執行勤務之公務員，當無設詞誣陷致己身負偽證重罪
    之必要，且證人吳基旭二度到庭仍證稱：伊確定車牌號碼無誤後才開單舉發，伊
    不會看錯，因為如果看錯車牌號碼或不確定時，伊不會逕行開單舉發等語，觀其
    所述，亦無誤為舉發之可能，其證言堪以採信。
四、次查，交通警察製單舉發違反道路交通管理處罰條例所列之違規事實，本質上為
    行政處分，係公務員基於職務上權力，依法就特定之具體事件所為具公法上效果
    之單方行政行為，基於公務員為公法上行為具有公信力之原則，該行政處分當可
    被推定為真正，其據以依法處分之事實認定亦為正確無誤，此與民事訴訟法第三
    百五十五條第二項規定：「文書依其程式及意旨得認作公文書者，推定其為真正
    」之情形相同，本此公信原則，乃立法者賦予行政機關制定違反道路交通事件統
    一裁罰標準及處理細則，使執勤警員得當機處分（如該細則第二十三條）以達其
    維護交通秩序、安全之行政目的；反之，若謂公務員一切行政行為均需預留證據
    以證其實，則國家行政勢必窒礙難行，據此，刑事訴訟法就犯罪證據有關之規定
    中，與屬行政秩序罰之交通違規裁罰本質不合之部分，自不在準用之列。本件異
    議人既未就執勤員警之舉發有誤提出相關證據以供調查，本院經查亦無何證據足
    資證明其有捏造事實違法取締之情事，則執勤警員本其維護交通秩序、安全職責
    所為之舉發，自應受到合法、正確之推定。而證人即異議人之夫何崇印固證稱：
    七Ｆ─七三七五號自用小客貨車平日都是伊在使用，九十二年八月三日下午二點
    （即舉發違規時）伊人在臺北市○○區○○路四六一號上班，並沒有將車子開到
    士林區○○路，當時車子停放在南港區○○路四六一號，亦沒有將車子借給他人
    使用等語，並提出其所服務客運公司之行車憑單一紙，惟查上開行車憑單僅能證
    明證人何崇印於九十二年八月三日十四時三分許，在臺北市○○區○○路四六一
    號上班，此外異議人或證人何崇印即未能再提出其他事證以證明車牌號碼七Ｆ─
    七三七五號自用小客貨車於九十二年八月三日十四時三分許，係在臺北市○○區
    ○○路四六一號，是證人何崇印上開證述尚難為異議人有利之認定。綜上各情，
    異議人辯稱該車未於前揭時、地闖紅燈云云，尚難採信；又異議人既自承為該車
    之所有人，復未於應到案日期前告知實際違規駕駛人之年籍資料，從而原處分機
    關據以援引上開規定，就「闖紅燈」部分（即九十二年九月四日北市裁三字第裁
    二二－ＡＢＺ二六四六一五號處分）裁處異議人罰鍰二千七百元，並記違規點數
    三點，並無不當，異議人此部份之異議為無理由，應予駁回。
五、至原處分機關另以異議人於上揭時、地有「不服從交通勤務警察指揮」之違規行
    為，依道路交通管理處罰條例第六十條第二項第一款規定，裁處罰鍰新臺幣九百
    元。惟按道路交通管理處罰條例第六十條第二項第一款處罰規定，係以汽車駕駛
    人，駕駛汽車有「不服從交通勤務警察或依法令執行交通指揮、稽查任務人員之
    指揮或稽查」之情形，為該條例該章各條無處罰之規定者，始以該條第二項規定
    處罰之，然本件異議人之「闖紅燈」違規行為，該條例第五十三條已有處罰規定
    ，自無從再依該條例第六十條第二項第依款規定處罰。原處分就此部分（即九十
    二年九月四日北市裁三字第裁二二－ＡＢＺ二六四六一六號處分）未予詳查，據
    予裁罰，容有未洽，從而本件此部分異議為有理由，原處分此部份裁罰應予撤銷
    ，另諭知異議人不罰。
據上論斷，應依道路交通案件處理辦法第十九條、第二十條前段，裁定如主文。
中      華      民      國      九十二      年      十    月    二十八  日
                              臺灣板橋地方法院交通法庭
                                      法  官  楊 志 雄
右正本證明與原本無異
如不服本裁定應於送達後五日內向本院提出抗告狀
                                      書記官  陳 慶 樹
中      華      民      國      九十二      年      十    月    二十八  日


司法院資訊處製作；財團法人民間司法改革基金會備份。
